【裁判字號】    97,財管,75
【裁判日期】    970829
【裁判案由】    指定遺產管理人
【裁判全文】
臺灣彰化地方法院民事裁定    97年度財管字第75號
聲  請  人  內政部彰化老人養護中心
法定代理人  乙○○
代  理  人  丙○○
被繼承人    甲○○○
第  三  人  財政部國有財產局台灣中區辦事處彰化分處
法定代理人  曾平輝
上列聲請人聲請指定被繼承人遺產管理人事件，本院裁定如下：
    主    文
指定財政部國有財產局台灣中區辦事處彰化分處為被繼承人甲○
○○之遺產管理人。
聲請程序費用（新台幣1000元）由被繼承人甲○○○遺產負擔。
    理    由
一、按繼承開始時，繼承人有無不明，而無親屬會議或親屬會議
    未於一個月內選定遺產管理人者，利害關係人得聲請法院選
    任遺產管理人，又先順序繼承權人均拋棄繼承或第四順位繼
    承人均拋棄其繼承權者，準用關於無人繼承之規定，民法第
    1177條、第1178條第1、2項、第1176條第6項分別定有明文
    。又依非訟事件法第149條第3項法院選任之遺產管理人，除
    自然人外，亦得選任公務機關任之。
二、本件聲請意旨略以：被繼承人甲○○○（女、民國6年2月6
    日出生）於民國（下同）87年3月16日經彰化縣政府轉介住
    進本中心，並於94年2月14日死亡，其喪事務均由本中心辦
    理，截至97年06月21日止其郵政存薄儲金尚有餘款29萬8951
    元（巳扣除喪葬費用，尚未終止利息），雖朱張女士生前預
    立遺囑咐將其零用金之餘款全部贈予本中心，惟未指定遺囑
    執行人，前經貴院94年度家聲字第22號民事裁定指定財政部
    國有財產局中區辦事處為遺囑執行人。惟該分處來函表示：
    該分處無保管遺贈物，無法執行遺囑執行人職務交付遺贈物
    ，建請本中心聲請指定遺產管理人。又朱張女士入本中心前
    ，案夫及案養子均已過世，亦未能從入住本心中前檢附資料
    得知其親屬狀況及法定繼承人之有無，及無法依民法第1131
    條召開親屬會議，是依上開法律，利害關係人得聲請法院選
    任遺產管理人，今為確保聲請人及被繼承人之權益，提出遺
    款清冊、郵政存薄儲金簿影本、死亡證明書、設籍本中心前
    之戶口名簿影本、除戶謄本、於本中心公費養護相關文件等
    為證，狀請鈞院依法指定被繼承人之遺產管理人。
三、查聲請人主張之上閂事實，業據提出戶籍謄本、內政部彰化
    老人養護中心亡故院民遺產清冊、臺灣彰化地方法院民事庭
    裁定（94年家聲字第22號）、財政部國有財產局臺灣中區辦
    事處彰化分處函影本一份為證。按國有財產局係國家機關，
    應依法行使權利及負擔義務，不能純以有無利益為考量因素
    ，且其已指定為遺囑執行人，故指定財政部國有財產局台灣
    中區辦事處彰化分處為被繼承人之遺產管理人，應係符合法
    律規定且適宜，爰裁定如主文。
四、依非訟事件法第157條裁定如主文。
中    華    民    國    97    年    8    月     29    日
                    家事法庭    法  官  王鏡明
以上正本係照原本作成。
如對本裁定抗告須於裁定送達後10日內向本院提出抗告狀。
中    華    民    國    97    年    8    月     29    日
                                書記官  謝玲英


司法院資訊處製作；財團法人民間司法改革基金會備份。
